【裁判字號】    89,易,275
【裁判日期】    891221
【裁判案由】    違反區域計劃法
【裁判全文】
臺灣花蓮地方法院刑事判決                          八十九年度易字第二七五號
    公  訴  人  臺灣花蓮地方法院檢察署檢察官
    被      告  甲○○
    輔  佐  人
    即被告之夫  陳勝德
右列被告因違反區域計畫法案件，經檢察官提起公訴（八十九年度偵字第一九五號）
，本院判決如左：
    主  文
甲○○共同違反區域計畫公告實施非都市土地分區使用管制使用土地，經該管縣市政
府限令其恢復原狀，而不依限恢復，處有期徒刑肆月，如易科罰金，以佰元折算壹
日。
    事  實
一、甲○○是怡園實業股份有限公司（下稱怡園公司）負責人，明知如附表所示之一
    六三筆土地業經公告分別編定為一般農業區之水利用地、農牧用地，以及養殖用
    地，非經主管機關之許可，不得為水利、農牧及養殖用途以外之使用，竟然和其
    夫陳勝德（未據起訴）共同自民國八十三年起，未經主管機管許可，就陸續將這
    一六三筆土地上原有的農牧及養殖設施改建或新建為非供水利、農牧及養殖用途
    之游泳池、聯誼廳、售票亭、音樂廳、網球場、籃球場、射箭場、涼亭、打卡室
    、泡茶間、休閒廳、假山、旅館及怡園中心等建築（詳如附圖所示），並以怡園
    渡假中心為名為經營休閒渡假中心之使用，經花蓮縣政府於八十八年十月十一日
    以八八府地用字第一一二六六九號函（公訴人誤載為八九府地字第一一二六九六
    號函）請甲○○應於八十八年十月底前變更使用或拆除其建築物並恢復原狀，甲
    ○○迄今仍未拆除園內建物，變更土地使用恢復原狀。
二、案經花蓮縣政府函請台灣花蓮地方法院檢察署檢察官偵查起訴。
    理  由
一、訊據被告甲○○雖然坦承如附表所示的一六三筆土地為一般農業區之水利用地、
    農牧用地及養殖用地，經其和先生陳勝德共同於八十三年間起陸續改建為游泳池
    、聯誼廳、售票亭、音樂廳、網球場、籃球場、射箭場、涼亭、打卡室、泡茶間
    、休閒廳、假山、旅館及怡園中心等建築，並以怡園渡假中心為名為經營休閒渡
    假中心，至今仍未拆除園內建物恢復原狀的事實，但仍辯稱：花蓮縣是在民國七
    十四年才開始作區域計畫，這些建物在民國六十九年就有了，她只是修建而非改
    建或新建等語，但是經本院查證的結果，被告是未經許可，就將原先的養鴨場、
    養雞場、養豬場、養蜆池、養魚之漁池、配種室、母豬分娩舍、工寮等建物改建
    或新建為水利、農牧、養殖用途以外之建物使用等事實，業經被告及其輔佐人陳
    勝德自承在卷，且原建物的改建或新建必須經過主管機關許可，所建不能違背區
    域計畫的使用目的，被告所為經勘驗結果是完全改建及新建而非修建等情，亦據
    證人即花蓮縣政府地政科人員乙○○到庭說明甚詳，此外，並有證人劉文明、張
    淑姬、林祥煌、羅建德、陳仁峰等人之證述，以及花蓮縣政府八八府地用字第一
    一二六六九號函、第一三００三七號函、八九府地用字第０００二六三號函、花
    蓮縣政府辦理非都市土地使用管制違規使用會勘記錄、切結書、土地清冊、經濟
    部中部辦公室經八九中辦三管字第０八八九一二號函暨怡園實業股份有限公司設
    立登記資料、土地登記謄本、勘驗筆錄、現場照片多張，和土地複丈成果圖附卷
    可憑，足徵被告上開辯稱，只是事後卸責之詞，不足採信，本件事證明確，被告
    犯行可以認定。
二、被告的行為係違反區域計畫法第十五條、第二十一條規定，應依同法第二十二條
    處罰。被告甲○○和其夫陳勝德（未據檢察官起訴）具有犯意聯絡及行為分擔，
    業據二人坦白在卷，故具為共同正犯，本院審酌被告犯罪的動機、手段、所生危
    害及犯罪後之態度等一切情狀，量處如主文所記載的刑度，並諭知易科罰金之折
    算標準。
三、公訴意旨又以：被告在壽豐鄉壽段第四六五三、四六五四、四六五五號三筆土地
    上，以及同段第四七一０至第四七一三號四筆土地上、第四七一五至第四七一八
    號四筆土地上，亦有違反區域計畫法之土地分區使用管制情形。惟查該十一筆土
    地上建物係經合法申請興建，並未違反區域計畫法農地使用規定等情，業經證人
    乙○○在本院說明屬實，而且有花蓮縣政府建設局使用執照二紙在卷可按，故被
    告辯稱此十一筆地號土地未違反區域計畫法，自堪採信，因公訴人認此部分與前
    開有罪部分有實質上一罪關係，爰不另為無罪諭知，併此敘明。
據上論斷，應依刑事訴訟法第二百九十九條第一項前段，區域計畫法第二十二條，刑
法第十一條前段、第二十八條、第四十一條，罰金罰鍰提高標準條例第一條前段、第
二條，判決如主文。
本案經檢察官李子春到庭執行職務。
中     華     民     國     八十九     年    十二    月     二十一     日
                                臺灣花蓮地方法院刑事庭
                                    法  官  陳雅敏
右正本證明與原本無異。
如對本判決不服，應於送達後十日內，向本院提出上訴狀。（應抄附繕本）告訴人或
被害人如對於本判決不服者，應具備理由請求檢察官上訴，其上訴期間之計算係以檢
察官收受判決正本之日期為準。
                                    法院書記官


司法院資訊處製作；財團法人民間司法改革基金會備份。
